【裁判字號】    89,台上,5415
【裁判日期】    890914
【裁判案由】    違反毒品危害防制條例
【裁判全文】
最高法院刑事判決                              八十九年度台上字第五四一五號
    上訴人  台灣高等法院高雄分院檢察署檢察官
    被  告  甲○○
右上訴人因被告違反毒品危害防制條例案件，不服台灣高等法院高雄分院中華民國八
十七年七月八日第二審判決（八十七年度上訴字第一○五一號，起訴案號：台灣高雄
地方法院檢察署八十六年度偵字第七四一三號），提起上訴，本院判決如左：
    主  文
上訴駁回。
    理  由
按刑事訴訟法第三百七十七條規定：上訴於第三審法院，非以判決違背法令為理由，
不得為之。是提起第三審上訴，應以原判決違背法令為理由，係屬法定要件；且必須
依據卷內資料為具體之指摘，並足據以辨認原判決已具備違背法令之形式，始屬相當
。惟如所指摘者純屬對事實審法院已經調查說明之事項或取捨證據職權之適法行使，
重為事實上之爭辯或任意指摘，尚不能認為已具備違背法令之形式，應認其上訴為違
背法律上之程式，從程序上予以駁回。本件檢察官上訴意旨略稱本件證人陳海松於第
一審供稱伊與被告甲○○無仇隙恩怨亦無懷疑被告向警方告密查獲伊施用毒品等語，
原判決認證人陳海松係挾怨誣陷被告，尚嫌失據；且陳海松於民國八十五年十一月十
八日即被警查獲施用毒品，如懷疑係因被告告密，何以當時未供出毒品係向被告購買
，而遲至八十六年一月十八日被警方查獲持有毒品，始供出毒品係向被告購買，陳海
松所稱與被告連絡之0000000號電話及000000000＃○六號呼叫器號
碼，確係被告所租用，被告之住處附近確有翁財記商店，足見證人陳海松於警訊及檢
察官偵查中證稱毒品係向被告購買，前後共買二十五次一節，符合事實；至被告之住
處，嗣經警搜索結果，雖未查獲毒品或販賣毒品之工具，係因警方未及時搜證而為被
告湮滅證據所致，尚難因而認定被告無販賣毒品犯行，原判決恝置上開證人陳海松不
利被告之證詞於不論，採證違法。惟查原判決以公訴意旨略稱：被告甲○○基於販賣
毒品海洛因之概括犯意，自八十五年五月間起，連續以每五錢新台幣（下同）八萬五
千元之代價，販賣海洛因予陳海松，前後共計二十五次，得款二百一十二萬五千元，
每次販賣時均先以電話號碼（○七）0000000號或呼叫器000000000
＃○六號（即陳海松之代號）連絡，或在被告設於高雄市○○區○○路二五七巷四十
六號住處附近之翁財記超商見面交錢，再共同前往取貨，最後一次係在八十六年一月
十一日十四時許，在上開地點見面後，由被告駕駛灰色自用小客車載陳海松至高雄縣
鳳山市火車站附近將海洛因交付陳海松；嗣陳海松於八十六年一月十八日下午六時許
，因持有海洛因十三包為警查獲後，供出上情，認被告涉犯肅清煙毒條例第五條第一
項之販賣毒品罪嫌；但經審理結果，認不能證明被告犯罪，因將第一審論處被告連續
販賣毒品罪刑之判決撤銷，改判諭知被告無罪，業已明犯罪事實應依證據認定之，
無證據不得推定其犯罪事實，刑事訴訟法第一百五十四條定有明文；而認定犯罪事實
所憑之證據，須適於為被告犯罪事實之證明者，始得採為斷罪資料；且認定不利於被
告之事實，須依積極證據，苟積極證據不足為不利於被告犯罪事實之認定，即應為有
利於被告之認定，更不必有何有利之證據；證人之證述，如無瑕疵可指，而就其他方
面調查，又與事實相符，固足採為判決之基礎，惟其證據之本身尚有瑕疵，在此瑕疵
未予究明前，尚不得採為有罪之根據；又犯持有毒品罪，供出毒品來源，因而破獲者
，得減輕其刑，（修正前）肅清煙毒條例第十一條定有明文，則持有毒品者不利於他
人之陳述，固非絕無證據能力，但為擔保該項供述之真實性及可信性，事實審法院必
須調查其他證據，以資審認，必至因其他證據之證明力作用足以確信該項供述為真實
而無合理之懷疑，始得據為對他人不利之認定。本件檢察官起訴指被告有上開連續販
賣毒品海洛因犯行，無非以證人陳海松於警訊及檢察官第一次訊問時之供證，為主要
根據；但被告自始矢口否認有販賣海洛因予陳海松之犯行；證人陳海松於警訊及檢察
官第一次訊問時雖證稱有向被告購買海洛因，先後購得二十五次，每次五錢價格八萬
五千元等語，但其於檢察官第二次訊問及審理中即改稱其係向綽號「阿文」之人購買
「阿文」係被告介紹認識，警方搜出其身上之小冊子有記載被告名字，警察誤會其係
向被告購買海洛因等語，就其所持有海洛因之來源，前後供述並不一致，非無瑕疵，
其真實性及可信性即難無疑；另證人即陳海松之子陳國昇於第一審證稱陳海松之住處
只有被告知道，陳海松施用毒品被警查獲，懷疑係被告告密等語；又警方依陳海松之
供述，前往搜索被告住處，並未查獲任何被告販賣毒品之證據，業據證人即警員陳維
德於原審證述明確，則被告所辯未販賣毒品，係陳海松挾怨誣陷等語，尚非無據；證
人陳海松與被告既係舊識，則其應知悉被告使用之電話號碼及被告住處附近有翁財記
商店，亦難執陳海松知悉被告之電話號碼及被告住處附近之環境，為不利於被告之認
定；此外查無其他證據以證明被告確有上開販賣毒品之事實，其被訴犯罪尚屬不能證
明。從形式上觀察，其取捨證據之論斷，尚無違背法令之情形。檢察官上訴意旨純係
就原審已詳加調查並於判決理由內予以指駁說明之事項，重為事實上之爭執，及對原
審取捨證據職權之適法行使，任指違法，俱不足據以辨認原判決已具備其所指違背法
令之形式。依首揭說明，應認其上訴為違背法律上之程式。
據上論結，應依刑事訴訟法第三百九十五條前段，判決如主文。
中      華      民      國    八十九    年      九      月     十四     日
                              最高法院刑事第十庭
                                  審判長法官  曾  有  田
                                        法官  陳  宗  鎮
                                        法官  魏  新  和
                                        法官  孫  增  同
                                        法官  蕭  權  閔
      右正本證明與原本無異
                                              書  記  官
中      華      民      國    八十九    年      九      月     十八     日


司法院資訊處製作；財團法人民間司法改革基金會備份。
